臺灣嘉義地方法院民事判決
110年度嘉簡字第710號
原      告  林炳榮  
訴訟代理人  林志龍  
被      告  黃Ｏ凱    姓名年籍住所詳卷
兼  上一人
法定代理人  黃Ｏ龍    姓名年籍住所詳卷
            陳Ｏ憶    姓名年籍住所詳卷
上列當事人間請求損害賠償事件，本院於民國110年11月26日言
詞辯論終結，判決如下：
    主      文
被告應連帶給付原告新臺幣341,008元，及自民國110年5月3日起
至清償日止，按週年利率百分之5計算之利息。
原告其餘之訴駁回。
訴訟費用由被告連帶負擔百分之40，餘由原告負擔。
本判決原告勝訴部分得假執行。 
    事實及理由
壹、程序部分：
一、按司法機關所製作必須公開之文書，不得揭露足以識別兒童
    及少年為刑事案件、少年保護事件之當事人或被害人身分之
    資訊，兒童及少年福利與權益保障法第69條第2項定有明文
    。經查，本件被告黃Ｏ凱為12歲以上未滿18歲之少年且為少
    年保護事件之當事人，被告黃Ｏ龍、陳Ｏ憶係被告黃Ｏ凱之父
    母，爰依前開規定，將被告之身分資訊予以隱匿，其姓名年
    籍住所均詳卷，合先敘明。 
二、被告經合法通知，未於言詞辯論期日到場，核無民事訴訟法
    第386條所列各款情形，爰依原告之聲請，由其一造辯論而
    為判決。
貳、實體部分：
一、原告主張：
　㈠緣原告於民國109年5月22日19時35分左右，沿著嘉義縣水上
    鄉寬士村崎子頭的道路由南往北的方向徒步慢走，不意，當
    原告行經「嘉義縣○○鄉○○村○○○000號房屋」的地點不遠時，
    被告黃Ｏ凱騎著未掛牌照的電動自行車，本應注意車前狀況
    ，隨時採取必要之安全措施，而依當時天候雨、夜間無照明
    、柏油路面濕潤無缺陷且無障礙物、視距良好，並無不能注
    意之情事，竟疏未注意車前狀況，而自後撞及同向前方步行
    之原告，以致原告倒地，而受有下背和骨盆挫傷、足部挫傷
    、手部挫傷、腰推閉鎖性骨折、肩膀挫傷、第十二胸椎壓迫
    性骨折的傷害。上開事實，業經臺灣嘉義地方法院以110年
    度少護字第1號審理認定在案，並裁定被告黃Ｏ凱應予訓誡並
    施予假日生活輔導。上開所述情事有診斷證明書、及臺灣嘉
    義地方法院以110年度少護字第1號裁定可據。
　㈡茲「因故意或過失，不法侵害他人之權利者，負損害賠償責
    任。違反保護他人之法律，致生損害於他人者，負賠償責任
    」，184條第1項定有明文。再，「無行為能力人或限制行為
    能力人，不法侵害他人之權利者，以行為時有識別能力為限
    ，與其法定代理人連帶負損害賠償責任。」，同為民法第18
    7條第1項定有明文。又，「不法侵害他人之身體或健康者，
    對於被害人因此喪失或減少勞動能力或增加生活上之需要時
    ，應負損害賠償責任」；「不法侵害他人之身體、健康者，
    被害人雖非財產上之損害，亦得請求賠償相當之金額。」，
    更為民法第193條第1項、第195條第1項前段所明定，合先陳
    明。
　㈢而今原告因如上被告黃Ｏ凱之不法侵權行為受有如上傷害，依
    法自得對被告黃Ｏ凱請求如後所示之各該項目金額以為填補
    所受損害即：
　⒈醫療費：新臺幣（下同）123,348元。
　⑴門診費：4,726元。
　⑵手術及住院費：118,622元。
　⒉增加生活上之必要費用支出：共計123,348元。
　⑴看護費：1個月66,000元。
　⑵醫療輔助器材費：9,000元。
　⑶醫療耗材：413元。
　⑷中藥材：37,000元。
　⑸保健營養品：13,936元。
　⑹交通費：13,330元。
　⒊精神撫慰金：60萬元。
  ㈣又，被告黃Ｏ凱為92年生，上開侵權行為發生於109年5月22日
    ，此際被告黃Ｏ凱當屬12歲以上18歲未滿之少年，且具有識
    別能力，故按民法第187條第1項：「無行為能力人或限制行
    為能力人，不法侵害他人之權利者，以行為時有識別能力為
    限，與其法定代理人連帶負損害賠償責任。」，被告黃Ｏ凱
    之共同法定代理人即父、母自應與被告黃Ｏ凱就該侵權行為
    所生損賠責任擔負連帶賠償之責，要無疑義。
　㈤並聲明：被告應連帶給付原告863,027元，及自110年1月1日
    起至清償日止，按週年利率5%計算之利息。⒉准供擔保宣告
    假執行。
二、被告則以：請求金額太高，無法負擔等語。並聲明：原告之
    訴駁回。
三、得心證之理由：
　㈠按因故意或過失，不法侵害他人之權利者，負損害賠償責任
    ；無行為能力人或限制行為能力人，不法侵害他人之權利者
    ，以行為時有識別能力為限，與其法定代理人連帶負損害賠
    償責任；汽車、機車或其他非依軌道行駛之動力車輛，在使
    用中加損害於他人者，駕駛人應賠償因此所受之損害；不法
    侵害他人之身體或健康者，對於被害人因此喪失或減少勞動
    能力或增加生活上之需要時，應負損害賠償責任；不法侵害
    他人之身體、健康、名譽、自由、信用、隱私、貞操，或不
    法侵害其他人格法益而情節重大者，被害人雖非財產上之損
    害，亦得請求賠償相當之金額；民法第184條第1項前段、第
    187條第1項前段、第191條之2前段、第193條第1項及第195
    條第1項前段分別定有明文。原告主張被告黃Ｏ凱之過失駕駛
    行為，致原告受有上開傷害之事實，業經本院調閱本院110
    年度少護字第1號卷宗查核屬實，並有該案審理筆錄節本在
    卷可稽，復為被告所不爭執，是此部分事實，堪信為真實。
    又被告黃Ｏ凱行為時為未滿20歲之限制行為能力人，被告黃Ｏ
    龍、陳Ｏ憶為被告黃Ｏ凱之法定代理人，揆諸前揭規定，被告
    即應連帶負賠償責任。茲就原告請求賠償之各項損害金額，
    審酌如下：
  ⒈醫療費用：
    原告主張因本件傷害支出醫療費用123,348元（含門診費4,7
    26元，手術及住院費118,622元）等語，經查，依原告所提
    嘉義基督教醫院、安馨嘉義內科診所醫療費用收據所示門診
    費用金額合計為3,918元，依原告所提嘉義基督教醫院醫療
    費用收據所示手術及住院費用金額合計為110,947元，以上
    合計114,865元，是原告請求被告賠償醫療費用114,865元，
    應予准許，逾此部分之請求，因無證據可佐，尚難准許。
  ⒉看護費用：
　　原告主張其因本件傷害請妻子看護1個月，請求看護費用66,
    000元等語。經查，依卷附嘉義基督教醫院出具之診斷證明
    書醫囑記載：原告手術後需專人照顧一月等語，足認原告手
    術後有需仰賴他人照顧1個月之需要，縱令原告並未實際僱
    用看護，而由親屬負責照顧，然依最高法院94年度台上字第
    1543號判決之意旨，親屬看護所付出之勞力，並非不能評價
    為金錢，只因兩者身份關係密切而免除支付義務，此種親屬
    基於身分關係之恩惠，自不能加惠於加害人，故應衡量及比
    照雇用職業護士情形，認被害人受有相當看護費之損害，得
    向加害人請求賠償，再原告主張看護費用為每日2,200元，
    與坊間一般僱用看護之行情相當，是本件原告請求看護費用
    66,000元，核屬有據。
　⒊醫療輔助器材費用：
　　原告主張因受傷之需要而購買背架支出9,000元，業據其提
    出收據、診斷證明書等件為證。經查，依卷附嘉義基督教醫
    院出具之診斷證明書醫囑：自費背架保護使用等語，是原告
    請求賠償此部分費用9,000元，應屬有據。
　⒋醫療耗材費用：
    原告主張因受傷之需要而購買醫療耗材支出413元，業據其
    提出藥局交易明細為證，是原告請求此部分費用413元，亦
    屬有據。
  ⒌中藥材費用：
　　原告主張因受傷之需要而購買骨藥帖、固筋骨等中藥材及米
    酒頭支出37,000元等語，經查，依原告所提中藥房收據及便
    利店交易明細所示金額合計僅有7,792元，且原告未提出任
    何證據例如醫師診斷證明書或醫師處方箋等證明此為原告傷
    勢所需之必要支出，難認此部分支出具有醫療上必要性，是
    此部分請求尚屬無據。
　⒍保健營養品費用：
　　原告主張因受傷之需要而購買保健營養品支出13,936元，固
    據其提出收據為證，惟未提出任何證據例如醫師診斷證明書
    或醫師處方箋等證明此為原告傷勢所需之必要支出，難認此
    部分支出具有醫療上必要性，是此部分請求尚屬無據。
　⒎就醫交通費用：
　　原告主張其因受傷搭乘計程車支出13,300元等語，經查，依
    原告所提車資證明、收據所示，原告於109年6月12日、109
    年7月10日搭乘計程車支出車資500元、230元，合計730元，
    審酌原告受傷後行動不便，有搭乘計程車往返就醫之必要，
    是原告請求交通費用730元，核屬有據，逾此部分之請求，
    則屬無據。
　⒏精神慰撫金：
    按非財產之損害賠償係以人格權遭遇侵害，使精神上受有痛
    苦為必要，其核給之標準固與財產上損害之計算不同，然非
    不可斟酌雙方身分資力與加害程度，及其他各種情形核定相
    當之數額（最高法院51年台上字第233號民事判決可資參照
    ）。本院參酌財產所得調件明細表所示兩造之財產狀況，並
    衡量兩造之學歷、身分地位、經濟能力、家庭狀況，並審酌
    本件被告侵權行為之情節、原告所受傷害之程度等一切情狀
    ，認原告請求賠償精神慰撫金以15萬元為適當。
　⒐以上合計原告所受損害之金額為341,008元（計算式：114,86
    5＋66,000＋9,000＋413＋730＋150,000＝341,008）。 
  ㈡按給付無確定期限者，債務人於債權人得請求給付時，經其
    催告而未為給付，自受催告時起，負遲延責任，其經債權人
    起訴而送達訴狀，或依督促程序送達支付命令，或為其他相
    類之行為者，與催告有同一之效力，民法第229條第2項定有
    明文。又遲延之債務，以支付金錢為標的者，債權人得請求
    依法定利率計算之遲延利息。但約定利率較高者，仍從其約
    定利率。應付利息之債務，其利率未經約定，亦無法律可據
    者，週年利率為百分之5，民法第233條第1項、第203條亦有
    明定。本件原告對被告上開侵權行為損害賠償債權，屬無確
    定期限之給付，被告應經原告催告而未為給付，始負遲延責
    任。從而，原告依侵權行為之法律關係，請求被告連帶給付
    341,008元，及自起訴狀繕本送達翌日即110年5月3日起至清
    償日止，按週年利率5%計算之利息。為有理由，應予准許；
    逾此範圍之請求，則無理由，應予駁回。
四、本件事證已臻明確，兩造其餘攻擊防禦方法，核與判決結果
    不生影響，爰不逐一論述。
五、本件原告勝訴部分，係就民事訴訟法第427條訴訟適用簡易
    程序所為被告敗訴之判決，依同法第389條第1項第3款規定
    ，應依職權宣告假執行。原告雖聲明願供擔保請准宣告假執
    行，然此屬促使法院依職權發動假執行之宣告，爰不另為准
    駁之諭知。
六、訴訟費用負擔之依據：依民事訴訟法第79條、第85條第2項
    規定，本件訴訟費用依勝敗比例，應由被告連帶負擔百分之
    40，餘由原告負擔。
中　　華　　民　　國　　110 　年　　12　　月　　14　　日
                  臺灣嘉義地方法院嘉義簡易庭
                                  法　官　孫偲綺
以上正本係照原本作成。
如對本判決上訴，須於判決送達後20日內向本庭（嘉義市文化路
308之1號）提出上訴狀（均須按他造當事人之人數附繕本）。如
委任律師提起上訴者，應一併繳納上訴審裁判費。
中　　華　　民　　國　　110 　年　　12　　月　　14　　日
                                  書記官  李珈慧